【裁判字號】    98,抗,178
【裁判日期】    980219
【裁判案由】    假扣押
【裁判全文】
臺灣高等法院民事裁定                   98年度抗字第178號
抗  告  人  甲○○
相  對  人  玉山商業銀行股份有限公司
法定代理人  乙○○
抗告人因與相對人間假扣押事件，對於中華民國97年12月5 日臺
灣臺北地方法院97年度裁全字第10379 號所為裁定提起抗告，本
院裁定如下：
    主      文
原裁定關於准相對人對抗告人假扣押部分及該部分聲請訴訟費用
部分廢棄。
上開廢棄部分，相對人在原法院之聲請駁回。
其餘抗告駁回。
抗告訴訟費用由相對人負擔。
    理      由
一、抗告意旨略以：(一)相對人於聲請假扣押裁定時所提出借款契
    約書、授信約定書等書證，僅係債權之證明，與假扣押原因
    無關。縱有提出分行逾期授信催理日誌，然此僅為相對人單
    方制作，無從採信，且並無對抗告人催繳之證明。相對人假
    扣押裁定聲請狀第2 頁之四所謂「該公司邱總」，並非抗告
    人。抗告人未曾受相對人之催繳，何能僅憑分行逾期授信催
    理日誌，即認為抗告人日後有不能強制執行或甚難執行之虞
    之情形。(二)抗告人並非債務人夆展股份有限公司之實際經營
    者，本件貸款相對人從未與抗告人本人對保，相對人聲請假
    扣押時所附借款契約書、授信約定書，並非抗告人親自或授
    權他人簽署用印。(三)相對人稱抗告人之財務已產生重大變化
    ，顯有就財產為不利益之處分，恐將達於無資力之狀態云云
    ，未見相對人釋明等語。
二、原裁定以：相對人就其所主張之請求及假扣押原因，除已提
    出授信約定書影本等件外，復據陳明願供擔保以補釋明之不
    足。乃裁定准許相對人以新台幣200 萬元或同面額之中央政
    府建設公債90年度甲類第一期債票為債務人夆展股份有限公
    司、甲○○、邱顯信供擔保後，得對債務人之財產在600 萬
    元之範圍內為假扣押。
三、按請求及假扣押之原因應釋明之；前項釋明如有不足，而債
    權人陳明願供擔保或法院認為適當者，法院得定相當之擔保
    ，命供擔保後為假扣押，民事訴訟法第526 條第1項、第2項
    分別定有明文。故債權人聲請假扣押應就其請求及假扣押之
    原因加以釋明，兩者缺一不可。該項釋明如有不足而債權人
    陳明願供擔保或法院認為適當者，法院始得定相當之擔保，
    命供擔保後為假扣押。若債權人就其請求及假扣押之原因有
    一項未予釋明，法院即不得為命供擔保後假扣押之裁定。此
    所謂請求之原因，係指債權人金錢請求或得易為金錢請求之
    發生緣由（民事訴訟法第522條第1項），而假扣押之原因，
    則指有日後不能強制執行或甚難執行之虞（同法第523條第1
    項）而言。最高法院96年台抗字第809號裁判意旨參照。
  (一)查相對人聲請假扣押，主張債務人夆展股份有限公司與連帶
    保證人邱顯信與抗告人向其借款，因債務人無力清償債務，
    並以各種理由遲延繳款，邱總更陳稱公司經營困難，可知債
    務人之財務及營運已產生重大變化，顯有就其財產為不利益
    之處分，恐將達於無資力之狀態等語，提出借款契約、授信
    約定書、分行逾期授信催理日誌影本為證。相對人提出之借
    款契約、授信約定書，固能釋明相對人對於抗告人有金錢債
    權存在。惟查，相對人提出之逾期授信催理日誌係記載97年
    9 月24日起至97年11月11日止，相對人對於債務人夆展股份
    有限公司之催討追訴情形，並不能釋明相對人對於抗告人有
    日後不能強制執行或甚難執行之虞之情形。故不能認相對人
    聲請就抗告人之財產為假扣押部分，已釋明假扣押之原因。
    揆諸首揭最高法院裁判意旨，相對人既未就聲請假扣押抗告
    人之財產部分釋明假扣押之原因，即不得為命供擔保後為假
    扣押之裁定。從而，原裁定准許相對人對於抗告人所為假扣
    押之聲請，自有未洽。抗告意旨指摘原裁定此部分不當，聲
    明廢棄，為有理由。聲請廢棄其他部分則不合法。
  (二)抗告意旨另稱抗告人並未就本件貸款對保云云，係屬實體上
    之爭議，非假扣押之保全程序所得審認，附此說明。
四、據上論結，本件抗告為一部有理由、一部無理由，爰裁定如
    主文。
中    華    民    國    98    年    2     月    19    日
                    民事第二庭
                        審判長法  官  吳謙仁
                              法  官  蘇瑞華
                              法  官  李瓊蔭
正本係照原本作成。
本裁定除以適用法規顯有錯誤為理由，不得再抗告。如提起再抗
告，應於收受後10日內委任律師為代理人向本院提出再抗告狀。
並繳納再抗告費新台幣１千元。
中    華    民    國    98    年    2     月    20    日
                              書記官  王才生


司法院資訊處製作；財團法人民間司法改革基金會備份。
